---
title: "Statistical Analysis II Homework 4"
author: "Omer Taha Kerem - 20250407601"
date: "2026-05-03"
output: pdf_document
---

```{r setup, include=FALSE}
knitr::opts_chunk$set(echo = TRUE)
```

# 1. Introduction

[TR]  
Bu çalışmada iki kategorik değişken arasında istatistiksel olarak anlamlı bir ilişki olup olmadığı Ki-Kare Bağımsızlık Testi kullanılarak incelenmiştir.

[EN]  
In this study, the relationship between two categorical variables is examined using the Chi-Square Test of Independence.

# 2. Data Description

[TR]  
Bu analizde kullanılan veri seti tarafımızdan oluşturulmuştur. Veri setinde iki değişken bulunmaktadır: cinsiyet ve alışveriş tercihi.

[EN]  
The dataset used in this analysis is generated by the researcher. It includes two variables: gender and shopping preference.

# 3. Methodology

[TR]  
Bu çalışmada kullanılan yöntem Ki-Kare Bağımsızlık Testi’dir. Bu test, iki kategorik değişken arasında bağımsızlık olup olmadığını test eder.

H0: Değişkenler bağımsızdır.  
H1: Değişkenler bağımsız değildir.

[EN]  
The method used in this study is the Chi-Square Test of Independence. It tests whether two categorical variables are independent.

H0: Variables are independent.  
H1: Variables are not independent.

# 4. Analysis

```{r}
# Veri oluşturma (contingency table)

veri <- matrix(c(32, 18,
                 20, 30),
               nrow = 2,
               byrow = TRUE)

rownames(veri) <- c("Kadin", "Erkek")
colnames(veri) <- c("Online", "Magaza")

veri
```

[TR]  
Bu veri seti iki kategorik değişkenin frekanslarını göstermektedir. Satırlar cinsiyeti, sütunlar ise alışveriş tercihini temsil etmektedir.

[EN]  
This dataset represents the frequencies of two categorical variables. Rows correspond to gender, while columns represent shopping preference.

# 5. Chi-Square Test of Independence

[TR]  
Ki-Kare Bağımsızlık Testi, iki kategorik değişken arasında istatistiksel olarak anlamlı bir ilişki olup olmadığını incelemek için kullanılır. Bu çalışmada cinsiyet ile alışveriş tercihi arasında ilişki olup olmadığı test edilmektedir.

[EN]  
The Chi-Square Test of Independence is used to examine whether there is a statistically significant relationship between two categorical variables. In this study, the relationship between gender and shopping preference is tested.

```{r}
# Ki-Kare Bağımsızlık Testi

ki_kare_testi <- chisq.test(veri)

ki_kare_testi
```

[TR]  
Bu çıktıda özellikle p-value değeri incelenir. Eğer p-value 0.05’ten küçükse H0 hipotezi reddedilir ve değişkenler arasında anlamlı bir ilişki olduğu sonucuna ulaşılır. Eğer p-value 0.05’ten büyükse H0 hipotezi reddedilemez ve değişkenlerin bağımsız olduğu kabul edilir.

[EN]  
In this output, the p-value is especially examined. If the p-value is less than 0.05, the null hypothesis is rejected and it is concluded that there is a significant relationship between the variables. If the p-value is greater than 0.05, the null hypothesis cannot be rejected and the variables are considered independent.

# 6. Detailed Test Output

```{r}
# Test sonucunu ayrıntılı yazdırma

ki_kare_testi$statistic
ki_kare_testi$parameter
ki_kare_testi$p.value
```

[TR]  
Yukarıdaki çıktılar sırasıyla Ki-Kare test istatistiğini, serbestlik derecesini ve p-value değerini göstermektedir.

[EN]  
The outputs above show the Chi-Square test statistic, degrees of freedom, and p-value, respectively.

# 8. Conclusion

[TR]  
Yapılan Ki-Kare Bağımsızlık Testi sonucunda elde edilen p-value değeri 0.027 olarak bulunmuştur. Bu değer 0.05’ten küçük olduğu için H0 hipotezi reddedilir. Buna göre cinsiyet ile alışveriş tercihi arasında istatistiksel olarak anlamlı bir ilişki vardır.

[EN]  
As a result of the Chi-Square Test of Independence, the p-value was found to be 0.027. Since this value is less than 0.05, the null hypothesis is rejected. Therefore, there is a statistically significant relationship between gender and shopping preference.
